【裁判字號】    99,司財管,77
【裁判日期】    990722
【裁判案由】    選任遺產管理人
【裁判全文】
臺灣臺南地方法院民事裁定            99年度司財管字第77號
聲  請  人  元大商業銀行股份有限公司
法定代理人  壬○○
代  理  人  甲○○
上列聲請人聲請選任被繼承人丙○○之遺產管理人事件，本院裁
定如下：
    主      文
選任財政部國有財產局臺灣南區辦事處臺南分處為被繼承人丙○
○之遺產管理人。
程序費用新臺幣壹仟元由被繼承人丙○○之遺產負擔。
    理      由
一、按繼承開始時，繼承人之有無不明者，由親屬會議於一個月
    內選定遺產管理人，並將繼承開始及選定遺產管理人之事由
    ，向法院報明；無親屬會議或親屬會議未於前條所定期限內
    選定遺產管理人者，利害關係人或檢察官，得聲請法院選任
    遺產管理人，並由法院依前項規定為公示催告；公示催告期
    限屆滿，無繼承人承認繼承時，其遺產於清償債權，並交付
    遺贈物後，如有剩餘，歸屬國庫；非公用國有財產以財政部
    國有財產局為管理機關， 民法第1177條、第1178條第2項、
    第1185條、國有財產法第12條分別定有明文。
二、聲請意旨略以：被繼承人丙○○（男，民國○○年○月○日生，
    身分證統一編號：Ｚ000000000號，99年2月15日死亡，生前
    最後住所：臺南市○○區○○里○鄰○○路○段507巷18號）
    生前以其名下所有之不動產向聲請人設定抵押權，借款新臺
    幣250萬元整，嗣被繼承人丙○○因遲延給付本息，遭聲請
    人聲請強制執行，並已於99年3月4日拍定，惟被繼承人丙○
    ○於99年2月15日死亡，其法定繼承人均已拋棄繼承權，亦
    未依民法第1177條、第1178條於法定期限內，召開親屬會議
    並選任遺產管理人，以致聲請人之債權無法行使，為保障聲
    請人即債權人之權益，聲請人爰依法聲請鈞院選任被繼承人
    丙○○之遺產管理人等語。
三、聲請人主張之上開事實，業據提出臺南市○○區○○段273
    、273-1地號土地登記謄本、同段59建號建物登記謄本、本
    院99年4月27日南院龍家秀99年度司繼字第599號函、被繼承
    人丙○○之繼承系統表、除戶謄本、拋棄繼承權人戶籍謄本
    等件為證，聲請人主張堪信為真實；復查被繼承人丙○○之
    繼承人均已拋棄繼承權，業據本院調閱99年度司繼字第599
    號拋棄繼承卷宗核閱無誤，又未準用民法第1177條規定選定
    遺產管理人，而聲請人為被繼承人之債權人，故聲請人以利
    害關係人聲請選任被繼承人之遺產管理人，核與上開規定並
    無不合，應予准許。
四、查本件被繼承人丙○○之繼承人均已拋棄繼承權，足見渠等
    對被繼承人遺產之處置已漠不關心，經本院函詢其繼承人陳
    海浬、乙○○、丁○○、癸○○○、庚○○○、辛○○、己
    ○○、戊○○、陳順宣，請其等於文到7日內以書面陳明是
    否願意擔任被繼承人丙○○之遺產管理人，逾期視為不願意
    擔任，上開繼承人均逾期未陳明其意願，視為不願意擔任，
    有送達證書附卷可憑。查被繼承人丙○○之遺產，倘無人承
    認繼承時，將於清償債權，交付遺贈物後，歸屬國庫，即無
    人繼承之遺產若有賸餘，終歸國家所取得，則職司國有財產
    管理之有關機關自係最為適合擔任遺產管理之人，況上開機
    關就遺產管理之有關法律程序亦相當熟悉；故為使遺產之處
    置順利進行，並考量遺產管理之專業性與公平性，認選任財
    政部國有財產局臺灣南區辦事處臺南分處為被繼承人丙○○
    之遺產管理人為適當。
五、依非訟事件法第157條、第24條第1項，裁定如主文。
中    華    民    國    99    年    7     月    22    日
                  家事法庭    司法事務官  柯雅菱
以上正本係照原本作成。
如不服本裁定，應於裁定送達後10日內向本院提出抗告狀，並繳
納抗告費新台幣1千元。
中    華    民    國    99    年    7     月    26    日
                                  書記官  鄭隆慶

司法院資訊處製作；財團法人民間司法改革基金會備份。
